【裁判字號】    95,易,1367
【裁判日期】    951011
【裁判案由】    違反保護令罪
【裁判全文】
臺灣高雄地方法院刑事判決              95年度易字第1367號
    公  訴  人  臺灣高雄地方法院檢察署檢察官
    被      告  丙○○
上列被告因違反保護令案件，經檢察官提起公訴（95年度偵字第
19406 號），本院判決如下：
    主  文
丙○○違反法院依家庭暴力防治法第十三條所為禁止直接騷擾行
為之裁定，處有期徒刑肆月，如易科罰金以新臺幣壹仟元折算壹
日。緩刑貳年，緩刑期內付保護管束，並禁止對甲○○直接或間
接之騷擾行為。
    事  實
一、丙○○為甲○○（原名吳融蜜）之夫戊○○親弟，與甲○○
    2 人間具有家庭暴力防治法第3 條第4 款所定之家庭成員關
    係。丙○○曾於民國95年3 月22日經本院依家庭暴力防治法
    第13條規定，以95年度家護字第284 號民事通常保護令裁定
    令其不得對甲○○實施身體或精神上不法侵害行為；不得直
    接或間接對於甲○○為騷擾行為。詎丙○○竟基於違反保護
    令及恐嚇之犯意，於95年7 月25日22時許，在高雄縣大寮鄉
    ○○村○○路25之3 號住處客廳，僅因懷疑父、母親偏袒戊○○1 家，心生怨懟，持菜刀2 把，以加害生命、身體方式
    ，朝甲○○揮舞，藉此恐嚇甲○○，致甲○○心生畏懼，幸
    戊○○見狀以椅子阻擋丙○○，使甲○○得以奪門逃出住處
    ，走避同村前庄路25之1 號親戚家中，並未受傷。嗣警到場
    處理並扣得菜刀2 把，始悉上情。
二、案經甲○○訴由高雄縣政府警察局林園分局分局報告臺灣高
    雄地方法院檢察署檢察官提起公訴。
    理  由
壹、程序部分：
一、按被告以外之人於審判外之陳述，雖不符前4 條（刑事訴訟
    法第159 條之1 、第159 條之2 、第159 條之3 、第159 條
    之4） 之規定，而經當事人於審判程序同意作為證據，法院
    審酌該言詞陳述或書面陳述作成時之情況，認為適當者，亦
    得為證據，刑事訴訟法第159 條之5 第1 項定有明文。證人
    甲○○、戊○○於警詢之陳述，經被告同意作為證據（見本
    院95年9 月4 日準備程序筆錄第2 頁），本院審酌證人甲○○、戊○○警詢之陳述出於自由意志，且與偵查中之結證相
    符，依上開說明，證人甲○○、戊○○於警詢之陳述，得為
    證據。
二、按被告以外之人於偵查中向檢察官所為之陳述，除顯有不可
    信之情況者外，得為證據，刑事訴訟法第159 條之1 第2 項
    定有明文。證人甲○○、戊○○於檢察官偵查中之證述，業
    經具結（見95年度偵字第19406 號卷第25、26頁），且係在
    偵查庭，並無受誘導之情形，係出於自由意思而為之陳述，
    並無顯不可信之情況，依上開說明，證人甲○○、戊○○於
    偵查中之證言，得為證據。
貳、實體事項：
一、訊據被告丙○○固坦承與告訴人甲○○係家庭暴力防治法第
    3 條第4 款所定之家庭成員關係，本院於95年3 月22日依家
    庭暴力法第13條規定，以95年度家護字第284 號民事通常保
    護令裁定令其不得對告訴人甲○○實施身體或精神上不法侵
    害行為；不得直接或間接對於告訴人甲○○為騷擾行為。其
    於95年7 月25日22時許，在住處客廳有持菜刀，惟矢口否認
    有何違反保護令、恐嚇犯行，先於偵訊中辯稱：當天係針對
    其兄，嗣於本院審理中辯稱：當天有喝酒，回家找太太吵架
    ，只記得拿菜刀到客廳，之後情況已忘記，持菜刀對象非針
    對其嫂，僅叫其兄將事情說清楚云云。經查：
（一）被告與甲○○具有家庭暴力防治法第3 條第4 款所定之家
      庭成員關係，被告知悉本院95年3 月22日依家庭暴力法第
      13條規定，以95年度家護字第284 號民事通常保護令裁定
      令其不得對甲○○實施身體或精神上不法侵害行為；不得
      直接或間接對於甲○○為騷擾行為之事實，除被告之自白
      外，復有上開95年度家護字第284 號民事通常保護令在卷
      可查（見警卷），上開事實堪信為真正。
（二）被告於95年7 月25日22時許，在住處客廳，持菜刀2 把，
      ，朝甲○○揮舞，藉此恐嚇甲○○，致甲○○心生畏懼，
      幸戊○○見狀以椅子阻擋，使甲○○得以奪門逃出住處，
      ，並未受傷之事實，業經證人即告訴人甲○○於警詢證述
      ：被告當天下班後先在樓上摔物品，之後下樓衝進廚房手
      持2 把菜刀，衝向客廳舉刀對我及手中嬰兒，我先生以椅
      子擋住，而被告沒有放棄，並一直追到外面馬路上等語（
      見警卷）；於偵查中結證稱：之前沒有與被告爭吵，被告
      突然下樓到客廳後面廚房拿菜刀2 把衝向我，我先生當時
      跟我中間隔一張桌子，被告是拿刀舉高揮動走到我這邊來
      ，口中一直說一直罵，我後來跑出家門，被告有追出去等
      語（見偵卷第20、21頁）；於本院審理中結證稱：當晚有
      在家中客廳，被告有持菜刀衝進客廳，我見被告手上拿菜
      刀，我手上抱小孩，我會怕，就趕快跑，我警詢、偵訊說
      被告衝向我是對的，我先生用椅子擋住被告，我就跑出去
      等語（見本院95年9月21日審判筆錄第3、4 頁）；而證人
      即被告之兄戊○○於警詢證述：被告當晚持2 把菜刀追我
      太太，被我以椅子擋住，被告沒有放棄，一直追她到外面
      馬路上，當晚被告下班後先在樓上摔東西，之後下樓到廚
      房拿2 把菜刀，便衝向客廳舉刀對我太太及手中嬰兒，大
      門紗門被被告破壞等語（見警卷）；於偵訊中結證稱：被
      告當晚有持2 把菜刀到客廳，當天大門紗門被被告以菜刀
      砍壞，有拿椅子擋住被告，於警詢所述實在，我太太跑出
      去後被告有追出去等語（見偵卷第21、22頁）；於本院審
      理中結證稱：被告當晚持菜刀在客廳亂衝，不知被告衝向
      誰，警詢比較緊張，當時迷迷糊糊，並無說警詢筆錄所載
      之話等語（見本院95年9 月21日審判筆錄第5 至7 頁）；
      證人即被告之父於本院審理中結證稱：當晚在客廳，被告
      與其妻在2 樓吵架，不久被告下樓進廚房拿菜刀到客廳，
      我叫他把菜刀放下，我大媳婦可能是害怕，有跑出去，被
      告有追出去，但無持刀等語（見本院95年9 月21日審判筆
      錄第8 至9 頁）；證人即林園分局警員洪嘉文於本院審理
      中結證稱：當晚有到被告住處處理該案，到現場見被告手
      上還持2 把菜刀，見我們到了之後，被告之父趕緊將刀子
      拿下來，被告當時意識還清楚，被告於警詢作筆錄時有見
      到甲○○，一直對甲○○咆哮「就算我關出來，我也要讓
      你死」等語（見本院95年9 月21日審判筆錄第9 至10頁）
      ；證人即林園分局警員劉富華於本院審理中結證稱：當晚
      有製作被告警詢筆錄，當時被告在警詢對甲○○說「就算
      我關出來，我也要讓你死」、「破麻」等語，被告當時無
      喝醉，戊○○之警詢筆錄由我依其陳述製作，戊○○有說
      被告當時拿刀追甲○○等語（見本院95年9 月21日審判筆
      錄第11至12頁）。上開證人甲○○、戊○○於警詢、偵訊
      所述一致且均相符，復參酌卷附被告家中紗門照片確有破
      裂之實（見警卷），足可證明戊○○於警詢、偵訊所述與
      事實相符；另證人洪嘉文、劉富華與被告素不相識，就查
      獲被告當時之情況，當無虛偽陳述之可能，證人甲○○、
      戊○○於警詢、偵訊之證詞，證人洪嘉文、陳富華之證詞
      尚屬可採。至於證人戊○○、丁○○於本院審理中關於被
      告持菜刀針對何人之證詞，顯有避重就輕、袒護被告之情
      ，證人丁○○就被告持菜刀期間與證人洪嘉文所述不符，
      本院認證人戊○○、丁○○於本院審理之結證不足為採。
      再者，被告於警詢、偵查中，均未曾提及案發當日與其妻
      發生爭吵，迄本院審判程序中始突稱「案發當日因與妻子
      吵架才持菜刀」，然依被告及其父丁○○所述，被告與其
      妻在2 樓吵架，被告持菜刀倘因與妻子發生爭吵，被告持
      菜刀後為何僅到1 樓客廳，被告上開所辯，難以採信，故
      本院認被告持2 把菜刀揮舞、追逐之對象應係甲○○無訛
      。
（三）被告雖辯稱：當天有喝酒，之後情況已忘記云云，惟依證
      人洪嘉文、劉富華於本院之結證，被告於案發當時意識尚
      屬清晰，且於警詢中仍可具體陳述對告訴人甲○○不滿之
      情緒，被告上開所辯，顯係卸責之詞，不足為採。從而，
      本件事證明確，被告之犯行洵堪認定，應依法論科。
二、按所謂恐嚇，凡一切之言語、舉動足以使他人生畏懼心者，
    均包含在內（最高法院22年上字第1310號判例參照）。被告
    持菜刀2 把對告訴人甲○○揮舞並追逐，致告訴人甲○○心
    生畏懼，前已敘明。復按家庭成員間以任何打擾、警告、嘲
    弄或辱罵他人之言語、動作或製造使人心生畏怖情境之行為
    ，即屬「騷擾」，家庭暴力防治法第2 條第3 項定有明文；
    查本件被告經本院於95年3 月22日，以95年度家護字第284
    號裁定核發民事通常保護令，命丙○○不得對吳融蜜（即甲○○）施身體或精神上不法之侵害行為，亦不得直接或間接
    對吳融蜜為騷擾之聯絡行為（期間為6 月）。詎被告竟於該
    保護令期間，持菜刀2 把在告訴人甲○○面前揮舞並追逐，
    顯以加害生命、身體之事恐嚇甲○○，因而使告訴人甲○○
    心生畏懼，顯係對告訴人甲○○造成直接騷擾行為，自有違
    反上開法院對其所發之通常保護令，核其所為，係犯家庭暴
    力防治法第50條第2 款之違反保護令罪及刑法第305 條之恐
    嚇危害安全罪。起訴意旨認被告涉犯家庭暴力防治法第50條
    第1 款之違反保護令罪，容有誤會，本院自應依起訴事實記
    載適用論罪法條，併此敘明。被告所犯之違反保護令罪及恐
    嚇罪，係屬1 行為而同時觸犯2 罪名，為想像競合犯，應依
    刑法第55條之規定，從一重之違反保護令罪處斷。爰審酌被
    告不知敬重兄嫂，與家人和睦相處，且漠視民事通常保護令
    之拘束，在保護令有效期間，仍對告訴人甲○○為侵害行為
    ，影響告訴人甲○○身心甚鉅，犯後又否認犯行，態度不佳
    等一切情狀，量處如主文所示之刑，復斟酌被告之職業為工
    、教育程度為國中畢業、家庭經濟勉持等情狀（此見警卷調
    查詢問筆錄受詢問人欄即明），諭知以新臺幣1 千元折算1
    日之易科罰金折算標準，以示懲儆。至告訴人甲○○雖具狀
    對被告撤回告訴，然本件被告所犯之違反保護令罪、恐嚇危
    害安全罪，均係非告訴乃論之罪，是告訴人甲○○撤回告訴
    ，不生撤回之效力，本院仍應為實體上之裁判，附此敘明。
    另查被告未曾受有期徒刑以上刑之宣告等情，有臺灣高等法
    院被告前案紀錄表在卷可按。其因一時失慮，致罹刑典，犯
    後業已與告訴人甲○○達成和解，並寫道歉函，有和解書、
    道歉函各1 份在卷可查（見本院卷），而告訴人甲○○亦具
    狀表示不再追究之意，此有刑事撤回告訴狀1 份在卷可查（
    見本院卷），本院認其經此偵審程序，當能知所警惕，應無
    再犯之虞，所宣告之刑以暫不執行為適當，爰依修正後刑法
    第74條第1 項第1 款之規定（最高法院95年第8 次刑事庭會
    議決議），併予宣告緩刑2 年，用啟自新，並依家庭暴力防
    治法第30條第1 項之規定，諭知緩刑期內付保護管束，俾使
    被告有正確之法律觀念，同時依第2 項第3 款之規定，禁止
    被告對甲○○直接或間接之騷擾行為。
三、至菜刀2 把，雖經扣案，惟係被告自其家中廚房所取出，應
    係被告父母所有，非被告所有，爰不予宣告沒收，附此敘明
    。
據上論斷，應依刑事訴訟法第299 條第1 項前段，家庭暴力防治
法第50條第2 款、第30條第1 項、第2 項第3 款，刑法第11條、
第305 條、第55條、第41條第1 項前段、第74條第1 項第1 款，
刑法施行法第1 條之1 第1 項、第2 項但書，判決如主文。
本案經檢察官乙○○到庭執行職務。
中    華    民    國    95    年    10    月    11    日
                        刑事第二庭審判長法  官  邱永貴
                                        法  官  楊筑婷
                                        法  官  何佩陵
以上正本證明與原本無異。
如不服本判決，應於判決送達後10日內，向本院提出上訴狀。
中    華    民    國    95    年    10    月    11    日
                                        書記官  張家瑜
附錄本案論罪科刑法條：
家庭暴力防治法第50條
違反法院依第13條、第15條所為之下列裁定者，為本法所稱之違
反保護令罪，處3 年以下有期徒刑、拘役或科或併科新台幣10萬
元以下罰金︰
一禁止實施家庭暴力行為。
二禁止直接或間接騷擾、接觸、通話或其他連絡行為。
三  命遷出住居所。
四  遠離住居所、工作場所、學校或其他特定場所。
五  命完成加害人處遇計畫：戒癮治療、精神治療、心理輔導或
其他治療、輔導。
中華民國刑法第305條
以加害生命、身體、自由、名譽、財產之事，恐嚇他人致生危害
於安全者，處2 年以下有期徒刑、拘役或3 百元以下罰金。


司法院資訊處製作；財團法人民間司法改革基金會備份。
